【裁判字號】    99,易,2283
【裁判日期】    991029
【裁判案由】    毒品危害防制條例
【裁判全文】
臺灣板橋地方法院刑事判決              99年度易字第2283號
公  訴  人  臺灣板橋地方法院檢察署檢察官
被      告  甲○○
上列被告因違反毒品危害防制條例案件，經檢察官提起公訴（99
年度毒偵字第5080號），被告於審判程序進行中為有罪陳述，經
告知簡式審判程序之旨，並聽取當事人之意見後，經本院合議庭
裁定由受命法官獨任進行簡式審判程序，判決如下：
    主  文
甲○○施用第二級毒品，累犯，處有期徒刑柒月。扣案如附表所
示之甲基安非他命貳袋（含袋），均沒收銷燬之。
    事  實
一、甲○○前因犯以下各等罪，除經執行(一)、(二)所示之觀察勒戒
    外，下列(三)至(四)、(六)至(八)所示之罪之有期徒刑，均已判決確
    定，並經執行完畢（於本案構成累犯之前科）：
  (一)前於民國88年間因查獲施用毒品，經本院於88年12月3 日以
    88年度少調字第2030號裁定送勒戒處所送觀察勒戒，於88年
    11月18日入所執行後，因認無繼續施用之傾向，於同年12月
    4 日出所，並經本院裁定不付審理（初犯）。
  (二)復因查獲於91年間起至92年3 月12日連續施用第二級毒品，
    經本院以92年度毒聲字第807 號裁定送勒戒處所執行觀察勒
    戒後，於入所執行後，因認無繼續施用毒品傾向，於92年4
    月4 日執行觀察勒戒完畢出所，並經臺灣板橋地方法院檢察
    署檢察官以92年度毒偵字第1007號檢察官不起訴處分書為不
    起訴之處分確定（二犯，初犯觀察勒戒後，五年內再犯）。
  (三)又因於93年2 月20日犯施用第二級毒品罪，經本院以93年度
    簡字第2342號刑事簡易判決判處有期徒刑五月，如易科罰金
    ，以銀元三百元折算一日，於93年10月22日確定（三犯）。
  (四)再因於93年11月19日犯施用第二級毒罪，經本院以94年度簡
    字第910 號刑事簡易判決判處有期徒刑六月，如易科罰金，
    以銀元三百元折算一日，於94年4 月1 日確定（四犯）。
  (五)上開(三)、(四)所示之罪。於93年12月15日入監接續執行，於94
    年11月15日執行完畢出監（於本案構成累犯之前科）。
  (六)嗣因於96年11月14日犯施用第二級毒品罪，經本院以97年度
    簡字第3932號刑事簡易判決判處有期徒刑六月，如易科罰金
    ，以新臺幣二千元折算一日，於97年11月4 日確定（五犯，
    初犯觀察勒戒後，五年內已再犯，於該五年後再犯）。
  (七)復於97年1 月29日犯施用第二級毒品罪，經本院以97年度易
    字第885 號刑事判決判處有期徒刑五月，如易科罰金，以新
    臺幣一千元折算一日，於97年8 月28日確定（六犯）。
  (八)又因於97年9 月20日犯施用第二級毒品罪，經本院以97年度
    簡字第9704號刑事簡易判決判處有期徒刑六月，如易科罰金
    ，以新臺幣一千元折算一日，於98年3 月9 日確定（七犯）
    。
  (九)上開(六)至(八)所示之罪，於97年9 月21日入監執行後，上開(六)
    、(七)所示之罪，再經本院裁定定其應執行刑為有期徒刑九月
    ，與(八)之罪之刑接續執行，於98年11月30日執行完畢（於本
    案構成累犯之前科）。
  (十)詎於出監後，隨又因於98年12月30日犯施用第二級毒品罪，
    經本院以99年度易字第530 號刑事判決判處有期徒刑七月，
    於99年5 月6 日確定（八犯）。
二、甲○○因上開施用毒品犯行，已明知甲基安非他命係經毒品
    危害防制條例分列為第二級毒品，不得持以施用，惟仍不能
    戒除施用毒品之惡習，竟又基於施用第二級毒品甲基安非他
    命之犯意，於99年6 月11日中午12時許，在其位在臺北縣三
    重市○○○路133 巷15號5 樓住處，施用第二級毒品甲基安
    非他命（九犯）。嗣於99年6 月11日在臺北縣三重市○○○
    路133 巷2 號前，遭警臨檢查獲其上開施用後用餘如附表所
    示之第二級毒品甲基安非他命二袋，而其於同日經警採集之
    尿液，送驗結果，係呈甲基安非他命陽性反應，始查知上情
    。
三、案經臺北縣政府警察局三重分局報告臺灣板橋地方法院檢察
    署檢察官偵查起訴。
    理  由
一、本案被告甲○○所犯係死刑、無期徒刑或最輕本刑為三年以
    上有期徒刑以外之罪，於本院審判程序進行中，被告先就被
    訴事實為有罪之陳述，經本院告知簡式審判程序之旨，並聽
    取公訴人、被告之意見後，由本院合議庭依刑事訴訟法第27
    3 條之1第1項規定，裁定由受命法官獨任進行簡式審判程序
    。
二、被告甲○○就其於事實欄二所示之時間，施用第二級毒品甲
    基安非他命之事實，業據被告於本院審理中坦承不諱，且被
    告於上開時間經警採集之尿液，經送台灣檢驗科技股份有限
    公司以酵素免疫分析法為初步檢驗，並以氣相層析質譜儀法
    為確認檢驗後，均呈甲基安非他命類陽性反應，臺北縣政府
    警察局三重分局查獲毒品案件被移送者姓名、代碼對照表、
    臺灣檢驗科技股份有限公司濫用藥物檢驗報告（編號：UL/2
    010/60310 號）等各一份在卷可查。查以，酵素免疫分析法
    屬免疫學分析原理，當其他藥物化學結構相近才可能引起偽
    陽氣相層析質譜儀法則係目前確認藥物篩檢結果時最常採用
    之確認方法，在良好的操作條件下，以氣相層析質譜儀作藥
    物及其代謝物之定性及定量分析，幾乎不會有偽陽性反應產
    生，行政院衛生署管制藥品管理局92年6 月20日管檢字第09
    20004713號函函述甚明，是本件上開檢驗報告結果，應屬精
    確而堪採信。次查，按施用甲基安非他命後，經由代謝會產
    生安非他命，而施用安非他命經由代謝則不會再產生甲基安
    非他命，此有財團法人私立高雄醫學大學附設中和紀念醫院
    93年11月29日高醫附秘字第0930003384號函及附件可參，且
    依據英國藥協會所編纂之Clarke's Isolation and Identi-
    fication of Drugs 一書之記載，人體施用安非他命後，主
    要代謝物有未改變型態之安非他命，而無甲基安非他命，然
    人體施用甲基安非他命後，主要代謝物有未改變型態之甲基
    安非他命及安非他命，此亦有法務部調查局93年5 月4 日調
    科壹字第09362413980 號函述可稽；此外，毒品施用後於尿
    液中可檢出之時間，受施用劑量及施用頻率、施用方式、飲
    水量之多寡、個人體質及其代謝情況等因素影響，因個案而
    異，於服用甲基安非他命後，一般可檢出之時間為一至五天
    ，行政院衛生署管制藥品管理局92年12月2 日管檢字第0920
    009990號函可供參照。依上開事證，被告確有於上開經警採
    尿往前回溯一至五天之某時，施用第二級毒品甲基安非他命
    之犯行，應堪認定。
三、按毒品危害防制條例於92年7月9日修正公布，自93年1月9日
    施行，其中第20條、第23條將施用毒品之刑事處遇程序，區
    分為「初犯」及「五年內再犯」、「五年後再犯」。依其立
    法理由之說明：「初犯」，經觀察、勒戒或強制戒治後，應
    為不起訴處分或不付審理之裁定；經觀察、勒戒或強制戒治
    執行完畢釋放後，「五年內再犯」者，因其再犯率甚高，原
    實施之觀察、勒戒及強制戒治既已無法收其實效，爰依法追
    訴或裁定交付審理。至於經觀察、勒戒或強制戒治執行完畢
    釋放後，「五年後再犯」者，前所實施之觀察、勒戒或強制
    戒治已足以遮斷其施用毒品之毒癮，為期自新及協助其斷除
    毒癮，仍適用「初犯」規定，先經觀察、勒戒或強制戒治之
    程序。從而依修正後之規定，僅限於「初犯」及「五年後再
    犯」二種情形，始應先經觀察、勒戒或強制戒治程序。倘被
    告於五年內已再犯，經依法追訴處罰，縱其第三次（或第三
    次以上）再度施用毒品之時間，在初犯經觀察、勒戒或強制
    戒治執行完畢釋放五年以後，已不合於「五年後再犯」之規
    定，且因已於「五年內再犯」，顯見其再犯率甚高，原實施
    觀察、勒戒或強制戒治，已無法收其實效，即應依該條例第
    10條處罰（最高法院95年度第7 次刑事庭會議決議要旨參照
    ）。查以，被告於事實欄一、(一)所示之執行觀察勒戒後（初
    犯），於執行完畢五年內，隨即為事實欄一、(二)所示之施用
    毒品行為等情，有臺灣高等法院被告前案紀錄表各一份在卷
    可稽，被告於初犯經觀察勒戒執行完畢釋放五年以內，即為
    二犯，依上開說明，該二犯至本案之九犯，均非毒品危害防
    制條例第23條第2 項所規定之「五年後再犯」類型，應依法
    訴追處罰。綜上所述，本案事證明確，被告犯行洵堪認定，
    應予依法論科。
四、按甲基安非他命係分屬毒品危害防制條例第2 條第2 項第2
    款規定之第二級毒品，被告於上開時地，施用甲基安非他命
    之行為，核其所為，係犯毒品危害防制條例第10條第2 項之
    施用第二級毒品罪。又被告為施用上開毒品而持有該已施用
    及用餘之如附表所示之毒品之低度行為，應為施用之高度行
    為所吸收，不另論罪。被告有如事實欄一所示之犯罪科刑暨
    執行紀錄，有臺灣高等法院被告前案紀錄表在卷可稽，其於
    有期徒刑之執行完畢後，五年以內故意再犯有期徒刑以上之
    本案各罪，均為累犯，均應依刑法第47條第1 項規定，各加
    重其刑。爰審酌被告前已因施用毒品犯行，經觀察勒戒，並
    已不起訴處分確定，本應知所惕勵，竟仍再為本案施用毒品
    之犯行，顯見其意志不堅，缺乏戒毒意志，除戕害自己身心
    健康外，並易導致社會危險，斟酌其智識程度、犯罪動機、
    目的、犯後態度及前次施用毒品案件所處刑度及被告請求量
    處有期徒刑七月等之一切情狀，量處如主文所示之宣告刑，
    以示懲儆。
五、扣案如附表所示之白色透明結晶二包，經交通部民用航空局
    航空醫務中心檢驗結果，檢出含有第二級毒品甲基安非他命
    成分，有附表所示之鑑驗報告書一份在卷可稽，又附表所示
    之包裝袋，因其係包裝毒品所用與該毒品難以析離，是應認
    屬查獲之毒品（臺灣高等法院暨所屬法院96年法律座談會刑
    事類提案第18號研討結果參照），均應依毒品危害防制條例
    第18條第1 項前段規定，沒收銷燬之。
據上論斷，應依刑事訴訟法第273 條之1 第1 項、第299 條第1
項前段、毒品危害防制條例第10條第2 項、第18條第1 項，刑法
第11條、第47條第1 項，判決如主文。
本案經檢察官楊瀚濤到庭執行職務。
中    華    民    國    99    年    10    月    29    日
                  刑事第四庭  法  官   陳世旻
┌──────────────────────────────────────────────┐
│附表：被告於事實欄二所示之遭查獲時之扣案物品                                                │
├──┬──────────┬───┬────────────────────────────┤
│編號│名稱                │數量  │鑑定文號暨鑑定結果                                      │
├──┼──────────┼───┼────────────────────────────┤
│ 一 │(一)名稱：            │二袋  │(一)鑑定文號：                                            │
│    │  第二級毒品甲基安非│      │  交通部民用航空局醫務中心99年06月24日航藥鑑字第0994121 │
│    │  他命。            │      │  號毒品鑑定書。                                        │
│    │(二)外觀：            │      │(二)鑑定結果：                                            │
│    │  白色透明結晶。    │      │  白色透明結晶2 袋。實稱毛重2.0030公克（含2 袋4 標籤），│
│    │                    │      │  淨重1.3830公克，取樣0.0002公克，餘重1.3823公克，檢出  │
│    │                    │      │  Methamphetamine 成分。                                │
└──┴──────────┴───┴────────────────────────────┘
上列正本證明與原本無異。
如不服本判決，應於判決送達後10日內敘明上訴理由，向本院提
出上訴狀 (應附繕本) ，上訴於臺灣高等法院。其未敘述上訴理
由者，應於上訴期間屆滿後20日內向本院補提理由書「切勿逕送
上級法院」。
                              書記官   梁福建
中    華    民    國    99    年    11    月    2     日
附錄：本案論罪科刑法條
毒品危害防制條例 (民國97年04月30日修正)
第10條
施用第一級毒品者，處六月以上五年以下有期徒刑。
施用第二級毒品者，處三年以下有期徒刑。

司法院資訊處製作；財團法人民間司法改革基金會備份。
